【裁判字號】    91,訴,2017
【裁判日期】    920117
【裁判案由】    營利事業所得稅
【裁判全文】
臺北高等行政法院判決                          九十一年度訴字第二○一七號
                              .
  原      告  訓偉營造工程股份有限公司
  代  表  人  甲○○董事長）.
  訴訟代理人  丙○○
              陳建維律師
  被      告  財政部台灣省北區國稅局
  代  表  人  林吉昌（局長）
  訴訟代理人  乙○○
右當事人間因營利事業所得稅事件，原告不服財政部中華民國九十一年四月三日台財
訴字第○八九○○五○二六三號訴願決定，提起行政訴訟。本院判決如左：
    主  文
原告之訴駁回。
訴訟費用由原告負擔。
    事  實
一緣原告民國（下同）八十一年度營利事業所得稅結算申報案，涉嫌虛報營業成本之
  直接人工薪資新台幣（下同）三、○○○、○○○元，致短漏報所得額三、○○○
  、○○○元，案經被告依財政部財稅資料中心挑選綜合所得稅同一納稅戶被多家廠
  商填報鉅額薪資所得之異常案件資料而查獲，被告除補徵稅額七四三、七八八元，
  並依所得稅法第一百十條第一項之規定裁處一倍罰鍰七四三、七○○元（計至百元
  止），原告不服，主張上述薪資係由工頭王春發代為轉發，確有支付之事實等語，
  申請復查，經被告於八十八年三月十日以北區國稅法第00000000號復查決
  定書駁回申請，原告猶表不服，提起訴願，亦遭決定駁回，遂向本院提起行政訴訟
  。
二兩造聲明：
  (一)原告聲明：訴願決定及原處分均撤銷。
  (二)被告聲明：如主文所示。
三兩造爭點：
  原告主張其八十一年度營利事業所得稅結算申報，所列工人薪資係由工頭王春發代
  為轉發，確有支付事實，並無虛報，被告竟認其虛報營業成本之直接人工薪資，致
  短漏報所得額，除補徵稅額外，並裁處一倍罰鍰，顯有違誤，是否可採？
  (一)原告主張之理由：
    1.本件原告並無虛報營業成本即工資之事實：查一般之營造業者所雇用之工人，
      大部分皆係就地取材雇用當地工人，故營造業者本身確實不知所雇用之工人為
      何人，因為工人之工作管理以及發薪皆由所謂「工頭」統籌辦理，業者係依工
      頭所列之名單核發工資，工資多少，如何計算，是業者與工頭核計，尤其較大
      工程絕不可能由業者與工人直接核發，此為事實問題，亦是營造業者之慣例，
      故本件原告於八十一年度營利事業所得稅結算申報案列之工資營業成本確係屬
      實，並無虛報，此可由工頭王春發所簽具之工資收據及工人工資名單電匯工資
      影本獲得證明，本件原處分以及原決定均與事實不符，豈能濫核所得並補稅科
      罰？
    2.原訴願決定書稱：「．．．七十九年度吳裕能等八人薪資二、三○○、○○○
      元，八十年度張清修等三人薪資六一八、○○○元及八十一年度胡金水等十人
      薪資三、○○○、○○○元為工頭王春發所提供經手，訴願人（即原告）並支
      付給工頭王春發三筆電匯款等語，惟其電匯款之金額及日期分別為八十一年二
      月十一日金額三、四八九、九一九元，八十一年二月十二日金額一八二、七五
      九元及八十一年八月二十九日金額一、八○六、五九一元，均與其上開所述實
      付七十九至八十一年度薪資及日期不符，且上述三筆電匯之受款人為中國木業
      製品股份有限公司（下稱中國木業公司），而非王春發，亦難證明確為支付系
      爭工資款等語。」查工地工資之核發係由工頭按工人工作之日數計算，有些是
      臨時工按日計酬，當日即由工頭給付，另有些工資則按週或每十日核發一次，
      如此零星之工資皆由工頭自行墊付，待工程全部完成或階段完成再請原告給付
      工資，故原告給付之日期，當然與工頭支付工資之日期不同。至於電匯款之受
      款人為中國木業公司乙事，為此工頭王春發指定匯款之戶頭，既然工頭王春發
      已證明該三筆匯款為工資且皆由伊提取，則工資之支付即為屬實，原處分與原
      決定均與事實不符，請予撤銷，以維權益。
  (二)被告主張之理由：
    1.本件原告八十一年度營利事業所得稅結算申報，原列報營業成本二七、四八六
      、八二四元，經被告依財政部財稅資料中心挑選綜合所得稅同一納稅戶被多家
      廠商填報鉅額薪資所得之異常案件資料，而查獲原告有虛報營業成本之直接人
      工薪資三、○○○、○○○元，乃予調整剔除，核定營業成本二四、四八六、
      八二四元，除補徵稅額七四三、七八八元，並依所得稅法第一一○條第一項之
      規定裁處罰鍰七四三、七○○元。原告不服，主張上述薪資係由工頭王春發代
      為轉發，確有支付之事實等語，申請復查時，曾通知原告於八十七年八月十八
      日提示相關支付薪資之帳載及憑證，據以核對是否有支付薪資之事實，惟原告
      僅於八十七年八月十九日至被告說明相關三、○○○、○○○元係由工頭王春
      發代為轉發，惟相關帳憑證迄未能提供，是原告主張無從審酌，乃駁回其復查
      之申請。
    2.又原告於訴願階段主張「一般之營造業者所雇用之工人，大部分皆係就地取材
      雇用工地當地之工人，故營造業者本身確實不知所雇用之工人為何人，因為工
      人之工作管理以及發薪皆由所謂工頭統籌辦理，此可由工頭王春發所簽具之工
      資收據及工人工資名單電匯工資影本獲得證明，為此特檢附工頭江勝一工資名
      單及工資收據影本呈請鑒核乙節」，查本件原告訴稱工資的發放係工頭所列之
      名單核發工資，工資多少，如何計算，係業者與工頭核計，本期所列之工資營
      業成本確係屬實，並非虛報，可由工頭王春發所簽工資收據及工人工資名單影
      本，可資證明，並於附件中併附一紙說明七十九年度吳裕能等八人薪資二、三
      ○○、○○○元、八十年張清修等三人薪資六一八、○○○元及八十一年度胡
      金水等十人薪資三、○○○、○○○元為工頭王春發所提供經手，原告並支付
      給工頭王春發三筆電匯款等語，惟查其電匯款之金額及日期分別為八十一年二
      月十一日金額三、四八九、九一九元。八十一年二月十二日金額一八二、七五
      九元及八十一年八月二十九日金額0000000元，均與其上開所述實付七
      十九至八十一年度薪資之金額及日期不符，且上述三筆電匯款之受款人為中國
      木業公司而非王春發，亦難證明確為支付系爭工資款，本件原告既無法提示確
      有付系爭直接人工薪資三、○○○、○○○元，原核定並無不合，請予維持。
    理  由
一按「稽徵機關進行調查或復查時，納稅義務人應提示有關各種證明所得額之帳簿、
  文據；其未提示者，稽徵機關得依查得之資料或同業利潤標準，核定其所得額。」
  、「納稅義務人已依本法規定辦理結算申報，但對依本法規定應申報課稅之所得額
  有漏報或短報情事者，處以所漏稅額兩倍以下之罰鍰。」分別為所得稅法第八十三
  條第一項及第一百十條第一項所明定。
二本件原告八十一年度營利事業所得稅結算申報案，涉嫌虛報營業成本之直接人工薪
  資三、○○○、○○○元，致短漏報所得額三、○○○、○○○元，案經被告依財
  政部財稅資料中心挑選綜合所得稅同一納稅戶被多家廠商填報鉅額薪資所得之異常
  案件資料而查獲，被告除補徵稅額七四三、七八八元，並裁處一倍罰鍰七四三、七
  ○○元（計至百元止），原告不服，循序申請復查、提起訴願，遞遭駁回，復起訴
  主張其八十一年度營利事業所得稅結算申報，所列工人薪資係由工頭王春發代為轉
  發，確有支付事實，並無虛報，被告竟認其虛報營業成本之直接人工薪資，致短漏
  報所得額，除補徵稅額外，並裁處一倍罰鍰，顯有違誤，詳如其起訴狀事實欄所載
  理由等語。查原告八十一年度營利事業所得稅結算申報，原列報營業成本二七、四
  八六、八二四元，經被告依財政部財稅資料中心挑選綜合所得稅同一納稅戶被多家
  廠商填報鉅額薪資所得之異常案件資料，而查獲原告有虛報營業成本之直接人工胡
  金水、許文雄、王進益、吳加再、吳加新、吳孟周、羅連春、王朝泉、陳明輝、王
  張明等十人薪資三、○○○、○○○元，即每人每年均列報薪資三○○、○○○元
  ，有違常情，其中羅連春為遊民，八十一年竟列報申領三十餘家公司薪資，又許文
  雄、王進益、王張明、吳孟周、吳加再等人前在被告審查科訊問時，均未曾說過八
  十一年有受僱原告公司。有談話筆錄在卷可憑，足證原告列報胡金水等十人之薪資
  三、○○○、○○○元為不實。雖原告訴稱：上開工人薪資三、○○○、○○○元
  ，係由工頭王春發經手轉發，有三筆電匯款回條可證等語，惟查其電匯款之金額及
  日期分別為八十一年二月十一日匯出三、四八九、九一九元，八十一年二月十二日
  匯出一八二、七五九元及八十一年八月二十九日匯出0000000元，均與其八
  十一年度薪資之金額及日期不符，且上述三筆電匯款之受款人為中國木業公司而非
  王春發，亦難證明確為支付系爭工資款，本件原告既無法證明確有僱用胡金水等十
  位工人，並提示有付給該十位工人薪資三、○○○、○○○元，則被告予以調整剔
  除，核定營業成本為二四、四八六、八二四元，除補徵稅額七四三、七八八元，並
  裁處一倍罰鍰七四三、七○○元（計至百元止），揆諸首揭規定，自無不合。
三綜上說明，本件被告所為補稅裁罰處分，核無違誤，訴願決定，予以維持，亦無不
  合，原告起訴意旨，非有理由，應予駁回。又本件事證已臻明確，原告聲請再開言
  詞辯論訊問證人許瑞春、柯德治、崔文吉、林永盛，因該四人並非原告被認定虛列
  薪資之工人，核無必要，附此敘明。
四據上論結，本件原告之訴為無理由，依行政訴訟法第九十八條第三項前段，判決如
  主文。
中      華      民      國    九十二    年      一      月     十七     日
                            臺 北 高 等 行 政 法 院  第 一 庭
                                           審 判 長  法    官  王立杰
                                                     法    官  王碧芳
                                                     法    官  黃本仁
右為正本係照原本作成。
如不服本判決，應於送達後二十日內，向本院提出上訴狀並表明上訴理由，如於本判
決宣示後送達前提起上訴者，應於判決送達後二十日內補提上訴理由書（須按他造人
數附繕本）。
中      華      民      國    九十二    年      一      月     二十     日
                                                     書 記 官  姚國華


司法院資訊處製作；財團法人民間司法改革基金會備份。
